【裁判字號】    96,上重更(二),42
【裁判日期】    970229
【裁判案由】    毒品危害防制條例等
【裁判全文】
臺灣高等法院刑事判決            96年度上重更(二)字第42號
上  訴  人
即  被  告  甲○○
                    現於臺灣臺北看守所
選任辯護人  李勝雄律師
上列上訴人因毒品危害防制條例等案件，不服臺灣臺北地方法院
92年度重訴字第19號，中華民國92年10月13日第一審判決（起訴
案號：臺灣臺北地方法院檢察署92年度偵字第10455號），提起
上訴，判決後經最高法院第2次發回，本院更為判決如下：
    主  文
原判決關於甲○○部分撤銷。
甲○○共同運輸第一級毒品，處無期徒刑，褫奪公權終身。扣案
第一級毒品海洛因拾捌塊（合計淨重陸仟陸佰肆拾貳點貳壹公克
）沒收並銷燬之。扣案鳳凰卷餅乾盒盒子伍個、杏仁餅盒子貳個
、燕窩禮盒盒子貳個、塑膠袋（重捌拾點壹公克）均沒收。
    事  實
一、甲○○受姓名年籍不詳綽號「老仔」之成年男子所託，約定
    以新台幣（以下未另註明幣別者均同）0000000元，找人代
    為自國外攜帶海洛因毒品入境我國，並約定花費剩餘之費用
    （約200000元），為甲○○可獲得之報酬。乙○○（業經本
    院判處有期徒刑10年確定）為甲○○太太之表姐，丙○○（
    業經本院判處有期徒刑10年確定）則為乙○○之男朋友，乙○○及丙○○2人，均為私立中國文化大學之學生。甲○○
    為圖以前揭運輸毒品方式，謀求不法之利益，深知乙○○、
    丙○○2人均為涉世未深之學生，於92年4月初，與乙○○、
    丙○○取得聯繫，相約於台北縣新店市○○路附近某家茶店
    見面，甲○○探詢乙○○、丙○○是否願意去柬埔寨幫忙帶
    東西回臺灣，來回機票及柬埔寨停留期間各項費用均由甲○○支付，事成後會給乙○○、丙○○代價，但乙○○、丙○○2人當時並未答應，事隔數日，甲○○再約乙○○、丙○○2人，至台北市文山區景美漢神百貨附近某餐廳見面吃飯
    ，甲○○於席間極力遊說乙○○、丙○○2人，乙○○、丙○○2人嗣遂允諾以每塊40000元代價為其自柬埔寨攜運第一
    級毒品海洛因毒品來台，並由甲○○負擔來回機票及在柬埔
    寨停留期間之各項費用。甲○○遂與乙○○、丙○○及「老
    仔」基於共同走私、運輸管制進口物品第一級毒品海洛入境
    台灣之犯意，由甲○○提供30000元及美金500元予乙○○、
    丙○○2人，作為購買機票及各項花費，甲○○則先行前往
    柬埔寨，乙○○、丙○○2人則前往甲○○指定之旅行社購
    買機票後，於92年4月20日自桃園國際機場搭機前往柬埔寨
    金邊市。嗣抵柬埔寨金邊市後，甲○○即安排乙○○、丙○○下榻於其所居住之金邊假期飯店220號房間，甲○○則住
    於隔壁房間219號房，期間甲○○並偶爾帶乙○○、丙○○2
    人前往金邊市旅遊。迄同年月22日晚間，甲○○攜帶已以透
    明塑膠袋外包紙袋包裝，再以膠帶綑紮完妥海洛因磚18塊，
    分別放入「老仔」所有之鳳凰卷餅乾盒、杏仁餅及燕窩禮盒
    等盒子內（合計淨重6642.21公克，包裝重80.1公克，純度
    84% ，純質淨重5579.45公克），前往乙○○、丙○○所住
    之房間會合，3人即共同將上開毒品海洛因磚10塊，放入上
    開鳳凰卷餅乾盒3盒、杏仁餅1盒及燕窩禮盒1盒（合計淨重
    3688.35公克，包裝重44.28公克，純度84%，純質淨重
    3098.21公克），並裝進乙○○隨身行李箱內，將海洛因磚8
    塊放入上開鳳凰卷餅乾盒2盒、杏仁餅1盒及燕窩禮盒1盒（
    合計淨重2953.86公克，包裝重35.82公克，純度84%，純質
    淨重2481.24公克），並裝進丙○○行李箱內。甲○○、乙○○、丙○○3人，即由甲○○負責監督，由丙○○、乙○○2人負責將前揭藏有毒品毒品之行李箱自柬埔寨辦理託運
    ，共同攜帶毒品運輸，搭乘翌日（23日）某時，自柬埔寨金
    邊起飛之「總統航空公司」編號TO878班機，於23日18時30
    分許飛抵台灣「桃園國際機場」，私擅運輸管制進口之第一
    級毒品海洛因進入我國國境。惟因法務部調查局台北市調查
    處（下稱台北市調處）事前即已接獲密報乙○○、丙○○二
    人可能攜帶第一級毒品海洛因入境，於23日18時30分許，乙○○、丙○○甫入境時，台北市調處人員即已在機場航站等
    候，經得乙○○、丙○○2人同意，同至行李轉盤處拿取託
    運之行李後，至海關檢查室之檢查檯，由財政部台北關稅局
    人員做行李嚴格檢查，當場扣得內裝上開第一級毒品海洛因
    之鳳凰卷餅乾盒5盒、杏仁餅2盒、燕窩禮盒2盒；並經乙○○、丙○○2人供出毒品為甲○○所提供，進而得知上情，
    並循線查獲甲○○。甲○○因遭查獲，其運輸第一級毒品海
    洛因，約定事成後可得之報酬200000元遂未獲得。
二、案經法務部調查局台北市調查處報請台灣台北地方法院檢察
    署檢察官偵查起訴暨由該署檢察官移送原審併辦。
    理  由
一、上揭事實，迭據上訴人即被告甲○○（下稱被告）於偵查、
    本院前審及本院本次審理時均坦承不諱（見偵查卷第28至30
    、38至40頁，上重訴卷一第285頁、卷二第167、168頁，本
    院更一卷第48、49、86、242至247頁、本院本審準備程序、
    審判筆錄），且被告上開自白，核與證人即同案共犯乙○○
    、丙○○二人證述相符（見偵查卷第2至4、15至17、40 至
    43，原審卷第212至246頁，上重訴卷二第296、297、326至
    328頁、本院本審審判筆錄）。又同案共犯丙○○行李箱內
    查獲鳳凰卷餅乾盒2盒、杏仁餅1盒及燕窩禮盒1盒之塊狀物8
    塊，經法務部調查局鑑驗結果確係毒品海洛因（合計淨重
    2953.86克，包裝重35.82公克，純質淨重2481.24公克），
    有該局92年5月22日調科壹字第020005907號鑑定通知書在卷
    可稽（見偵查卷第92頁）；同案共犯乙○○行李箱內查獲之
    鳳凰卷餅乾盒3盒、杏仁餅1盒及燕窩禮盒1盒之塊狀物10塊
    ，經法務部調查局鑑驗結果確係毒品海洛因（合計淨重
    3688.35公克，包裝重44.28公克，純質淨重3098.21公克）
    ，亦有該局92年5月22日調科壹字第020005906號鑑定通知書
    在卷可稽（見偵查卷第93頁），並有「老仔」所有作為供私
    運毒品所用之之鳳凰卷餅乾盒盒子5個、杏仁餅盒子2個及燕
    窩禮盒盒子2個，扣案可證（見偵查卷第6、19頁）。據上，
    被告運輸毒品入境之情事，至為明確，洵堪認定。公訴意旨
    雖另以被告係屬某真實姓名不詳、綽號「老仔」之人等所組
    成之販毒集團一員，該集團以自國外販入毒品、遣人運輸回
    國之方式，在國內賣出毒品以牟取不法之利益云云。惟被告
    於本院前審審理時否認伊是販毒集團成員之一（見本院更一
    卷第244頁反面），而交付毒品之原因，亦非僅限於買賣一
    由，且無其他積極證據足資證明被告知悉交付毒品給該不詳
    姓名、綽號「老仔」之人之緣由。是尚難憑此認被告運送毒
    品之行為已屬參與販賣之行為。從而，被告之犯行應僅止於
    運送毒品之情。綜上所述，被告與另共犯乙○○、丙○○共
    同犯運輸第一級毒品海洛因犯行，事證已臻明確，至堪認定
    ，應依法論科。
二、按海洛因為毒品危害防制條例第2條第2項第1款所列第一級
    毒品，並為行政院依懲治走私條例第2條第4項授權公告之甲
    項管制進出口物品，不得運輸，亦不得私運進口。核被告所
    為，係犯毒品危害防制條例第4條第1項運輸第一級毒品罪，
    懲治走私條例第2條第1項之私運管制物品進口罪。公訴意旨
    就被告私運進口管制物品部分，雖未記載起訴法條，惟起訴
    事實已敘及，自核屬起訴範圍之內，法院即應一併審理。被
    告因運輸第一級毒品海洛因而持有第一級毒品海洛因，其持
    有之低度行為，為運輸之高度行為所吸收，不另論罪。且被
    告係一行為同時觸犯上開二罪名，為想像競合犯，應從一重
    之運輸第一級毒品罪處斷。再被告與丙○○、乙○○及不知
    姓名、年籍綽號「老仔」四人間，就本案彼等間有犯意聯絡
    及行為分擔，均為共同正犯。至被告於本院前審、本審審理
    中，均雖辯稱其已供出系爭毒品係其老闆丁○○所有，其應
    可依毒品危害防制條例第17條之規定減刑云云。惟查，被告
    於92年4月23日遭查獲時，供稱：我老闆住萬華，年約30多
    歲云云，並未具體供出姓名年籍（見偵查卷第29頁），嗣於
    偵查中、原審審理時另供稱係「老仔」、楊志成、「鄭炎」
    者指使其牽線運毒云云（見偵查卷第38頁反面，原審卷第
    11頁），被告於本院改稱上詞，是否屬實，即非無疑。又該
    案件先經檢察官為不起訴處分，再經發回續查，檢察官仍為
    不起訴處分，且經臺灣高等法院檢察署駁回再議之處分確定
    ，此有本院函查之臺北地檢署93年度偵字第7623號、94年度
    偵續字第279號、95年度偵續一字第70號、96年度上職議字
    第2266號案卷可憑（見本院上訴卷二第80頁、本院更一卷第
    260至262頁），益見被告上開供稱，尚嫌無憑。雖被告請求
    傳喚證人之證人戊○○於本院審理時證稱：丁○○應係本案
    之上手云云，惟另查證人戊○○另稱丁○○之事係被告所告
    知，被告見其案卷發現有丁○○之名字，即稱其（指被告）
    亦係從柬埔寨運毒進來，與其類似，其係從其案件跟在柬埔
    寨大概可以知道丁○○是上手等語；足見證人戊○○上述所
    述無非係自被告所告知之傳聞或其一己之推測，證人戊○○
    所證述之內容，已難逕予採信。況毒品危害防制條例第17條
    所規定之減輕條件為「供出毒品來源因而破獲者」，如上述
    丁○○之案件已經處分不起訴，是被告本案上與上述毒品危
    害防制條例第17條所規定之減輕條件不合；附此敘明。
三、原審據以論科，固非無見。惟查原審於事實欄第一項謂「甲○○係屬某真實姓名不詳、綽號「老仔」之人等所組成之販
    毒集團一員…」等語，後又於理由欄論被告係犯「運輸」第
    一級毒品海洛因之犯行（見原審判決第18頁），其事實與理
    由已有前後矛盾；原審漏未將不知年籍、姓名之綽號「老仔
    」之人，與被告及同案被告丙○○、乙○○論以共同正犯，
    亦有未合；另本案包裝扣案海洛因磚18塊之塑膠袋、鳳凰卷
    餅乾盒5個、杏仁餅盒2個、燕窩禮盒盒子2個係「老仔」之
    人所有，業據被告於本院審理中供陳不諱，原判決於事實欄
    認定包裝扣案海洛因磚18塊之塑膠袋、鳳凰卷餅乾盒5個、
    杏仁餅盒2個、燕窩禮盒盒子2個，係上訴人所有（見原審判
    決第三頁第九行），且未於理由欄說明為此認定所憑之證據
    ，亦有認定事實錯誤及判決理由不備之違法；又系爭毒品18
    塊之包裝塑膠袋，應係供犯罪所用之物，原審未一併宣告沒
    收，亦有違誤。被告上訴意旨或以原審量刑過重，或以其已
    供出上手，應可減刑云云，雖無可取；惟原判決既有上揭可
    議，即屬無可維持，應由本院將原判決關於被告部分撤銷改
    判。爰審酌被告犯罪之動機、手段、其與丙○○、乙○○三
    人私運毒品入境，對於我國國民健康、社會治安所生之危害
    至鉅，且其於本件私運毒品海洛因入境臺灣之犯行，居於主
    動地位，並帶同丙○○、乙○○作案，其犯罪情節較重及其
    犯後態度等一切情狀，量處被告如主文第2項所示之刑，並
    依法宣告褫奪公權終身，以示懲儆。扣案之第一級毒品海洛
    因18塊（合計淨重6642.21公克），均為查獲之毒品，應依
    毒品危害防制條例第18條第1項前段規定，宣告沒收並銷燬
    之；又扣案之鳳凰卷餅乾盒盒子5個、杏仁餅盒盒子2個、燕
    窩禮盒盒子2個，及包裝毒品之塑膠袋（重80.1公克），係
    共犯綽號「老仔」之人所有，業據被告於本院審理中供明，
    亦應依同條例第19條第1項規定，宣告沒收之。至被告因遭
    台北市調處查獲，其運輸第一級毒品海洛因事成可得之報酬
    200000元尚未取得，自毋庸併予宣告沒收，附此敘明。
據上論斷，應依刑事訴訟法第369條第1項前段、第364條、第299
條第1項前段，懲治走私條例第2條第1項、第11條，毒品危害防
制條例第4條第1項、第18條第1項前段、第19條第1項，刑法第28
條、第11條前段、第37條第1項、第55條，判決如主文。
本案經檢察官羅松芳到庭執行職務。
中    華    民    國    97    年    2    月    29    日
                  刑事第二十庭審判長法  官  楊貴雄
                                    法  官  林立華
                                    法  官  林銓正
以上正本證明與原本無異。
如不服本判決，應於收受送達後10日內向本院提出上訴書狀，其
未敘述上訴之理由者並得於提起上訴後10日內向本院補提理由書
（均須按他造當事人之人數附繕本）。
                                    書記官  陳玲憶
中    華    民    國    97    年    3     月    3     日
附錄：本案論罪科刑法條全文
毒品危害防制條例第4條第1項
製造、運輸、販賣第一級毒品者，處死刑或無期徒刑；處無期徒
刑者，得併科新臺幣1千萬元以下罰金。


司法院資訊處製作；財團法人民間司法改革基金會備份。
